【裁判字號】    92,台上,2238
【裁判日期】    921016
【裁判案由】    塗銷不動產所有權移轉登記
【裁判全文】
最高法院民事裁定                              九十二年度台上字第二二三八號
    上  訴  人  寅 ○ ○
                戊 ○ ○
                己 ○ ○
                丙○○○
                卯 ○ ○
                丑 ○ ○
                丁 ○ ○
                辛 ○ ○
                乙    ○
                庚 ○ ○
                楊 月 女
                甲○○○
                癸 ○ ○
                壬 ○ ○
                子 ○ ○
    共      同
    訴訟代理人  許 富 元律師
    被 上訴 人  財政部國有財產局
    法定代理人  李 瑞 倉
    訴訟代理人  張 佩 智
    複 代 理人  黃 祖 裕律師
右當事人間請求塗銷所有權移轉登記事件，上訴人對於中華民國九十二年七月九日台
灣高等法院高雄分院第二審更審判決︵九十二年度上更(一)字第一號︶，提起上訴，本
院裁定如左：
    主  文
上訴駁回。
第三審訴訟費用由上訴人負擔。
    理  由
按對於第二審判決上訴，非以其違背法令為理由，不得為之。又提起上訴，上訴狀內
應記載上訴理由，表明原判決所違背之法令及其具體內容，暨依訴訟資料合於該違背
法令之具體事實。民事訴訟法第四百六十七條、第四百七十條第二項定有明文。而依
同法第四百六十八條規定，判決不適用法規或適用法規不當者，為違背法令；依同法
第四百六十九條規定，判決有該條所列各款情形之一者，為當然違背法令。是當事人
提起上訴，如依民事訴訟法第四百六十八條規定，以第二審判決有不適用法規或適用
法規不當為理由時，其上訴狀或理由書應表明該判決所違背之法令條項，或有關判例
、解釋字號，或成文法以外之習慣或法理等及其具體內容，暨係依何訴訟資料合於該
違背法令之具體事實；如以民事訴訟法第四百六十九條所列各款情形為理由時，其上
訴狀或理由書應表明該判決有合於各該條款之具體內容，及係依何訴訟資料合於該違
背法令之具體事實。上訴狀或理由書如未依上述方法表明，或其所表明者，顯與上開
法條規定不相合時，即難認為已合法表明上訴理由，其上訴自非合法。本件上訴人對
第二審判決提起上訴，係以：按司法院大法官會議釋字第一０七號解釋，既未排斥日
據時代所為登記之適用，原審判決竟限縮為應依吾國法令所為之登記，顯然違法云云
，為其論據。惟查上訴人所陳上述理由，無非係就原審依取捨證據、認定事實之職權
行使所論斷：按「司法院大法官會議釋字第一０七號解釋所謂已登記之不動產，無消
滅時效之適用，其登記應係指依『吾國法令』所為之登記而言。系爭土地如尚未依吾
國法令登記為被上訴人所有，而登記為國有後，迄今已經過十五年，被上訴人請求塗
銷此項國有登記，上訴人既有時效完成拒絕給付之抗辯，被上訴人之請求，自屬無從
准許。」（最高法院七十年台上字第三一一號判例參照）。系爭土地上訴人既未依我
國法令登記為其所有，為上訴人所不爭執；而該土地又已於民國四十八年五月一日登
記為國有，上訴人於逾三十九年十個月後，遲至八十八年三月始提起本訴，其塗銷所
有權登記請求權已逾十五年而罹於時效，被上訴人以上訴人塗銷登記請求權已罹時效
而消滅為辯，拒絕系爭土地之塗銷登記，應屬有據等情，指摘其為不當，並就原審已
論斷者，泛言為違法，而非表明該判決所違背之法令及其具體內容，暨依訴訟資料合
於該違背法令之具體事實，難認其已合法表明上訴理由。依首揭說明，應認其上訴為
不合法。
據上論結，本件上訴為不合法。依民事訴訟法第四百八十一條、第四百四十四條第一
項、第九十五條、第七十八條，裁定如主文。
中      華      民      國    九十二    年      十      月     十六     日
                              最高法院民事第七庭
                                  審判長法官  蘇  茂  秋
                                        法官  朱  建  男
                                        法官  蘇  達  志
                                        法官  沈  方  維
                                        法官  黃  秀  得
      右正本證明與原本無異
                                              書  記  官
中      華      民      國    九十二    年      十      月    二十八    日


司法院資訊處製作；財團法人民間司法改革基金會備份。
